【裁判字號】    92,交易,87
【裁判日期】    920411
【裁判案由】    過失傷害
【裁判全文】
臺灣高雄地方法院刑事判決                          九十二年度交易字第八七號
    公  訴  人  臺灣高雄地方法院檢察署檢察官
    被      告  丙○○
    選任辯護人  申憲章律師
右列被告因過失傷害案件，經檢察官提起公訴（九十一年度偵字第二四二○三號），
本院判決如左：
    主  文
丙○○因過失傷害人，處拘役伍拾日，如易科罰金，以佰元折算壹日。
    事  實
一、丙○○持有自小客車駕照，於民國九十一年六月十二日上午九時二十五分許，駕
    駛車牌號碼為ＹＫ四五六二號之自用小客車，沿高雄市○○區○○路南向北方向
    行駛，途經武營路與武智街口時，適有一輛由甲○○所騎乘腳踏車在同一車道前
    方行駛，丙○○本應注意車前狀況及兩車併行之間隔，且應注意駕車欲超越同一
    車道之前車時，須先按鳴喇叭二單響，待前行車減速靠邊或以手勢表示允讓後，
    後行車始得顯示左方向燈，於前車左側保持半公尺以上之間隔超越，行至安全距
    離後，再顯示右方向燈駛入原行路線，而依當時情形，並無令丙○○不能注意之
    情事，其應注意且能注意卻疏未注意，竟貿然自甲○○所騎乘之腳踏車右側超車
    前駛，使丙○○所駕駛車輛之左側車窗附近擦撞甲○○所騎乘之該腳踏車右手把
    ，致甲○○因控制不穩往左側傾倒且跳車，適逢施文華（另經檢察官不起訴處分
    ）所駕駛之車牌號碼為ＷＧ二四五號之營業大貨車經過閃避不及，撞擊甲○○之
    背部，甲○○因而受有左側外傷性第二至第八根肋骨骨折合併血胸等傷害。
二、案經甲○○訴由高雄市政府警察局苓雅分局移送台灣高雄地方法院檢察署檢察官
    偵查起訴。
    理  由
一、訊據被告丙○○矢口否認有何過失傷害之犯行，辯稱其並未自被害人之右側超車
    而係自被害人之左側超車，且沒有擦撞到被害人之腳踏車云云。惟查被害人甲○
    ○於警訊及偵查中分別供稱：「我騎腳踏車由南向北行，騎慢車道，當時自小客
    （ＹＫ四五六二）也是行駛慢車道同向，左手邊的照後鏡撞到我腳踏車的右邊手
    把至使我跌倒，再遭後方另一車（ＷＧ二四五號）撞及」（參見警卷內附九十一
    年六月十六日偵訊筆錄），及「當時是鄭女左邊駕駛座車窗卡到我的手把，他從
    我右邊超車」、「丙○○從我右邊超車，我倒向左邊」（參見偵卷內附九十一年
    十一月二十一日訊問筆錄）等語，於本院審理時亦供稱：「被告從我右邊來，窗
    戶沒有關，卡到我腳踏車的把手，我跳到左邊快車道，碰到施文華的大卡車」等
    語（參見本院九十二年三月二十八日審判筆錄），除關於其係遭被告左車窗或左
    後照鏡擦撞稍有不一外，其前後供述大致尚稱一致；與證人施文華於警訊及偵查
    中分別供稱：「當時我由武營路直行（南向北）在武智街口停紅燈，等到綠燈直
    行時我從後照鏡發現甲○○騎腳踏車同向，騎在慢車道上，有一轎車車號ＹＫ四
    五六二從右後方超車擦撞到甲○○的右車手把而使得甲○○因而偏向快車道撞到
    我的車、倒地受傷送八○二醫院」（參見警卷內附九十一年十月十七日調查筆錄
    ）及「當時被害人騎在我的右邊，我看後照鏡，就看到丙○○從告訴人右方超車
    ，然後我看到丙○○的車擦撞到告訴人腳踏車的手把，告訴人就倒下來，撞到我
    的車」等情節（參見偵查卷內附九十一年十二月二十六日訊問筆錄）核相符合。
    而被告於檢察官偵查及本院審理時雖均供稱其並未撞到被告，然其於九十一年十
    月十七日警訊時卻供稱：「當時我由武營路直行（南向北）、行駛快車道，當我
    行經武智街口發現有一騎腳踏車行駛慢車道行駛不穩定、並擦撞到我車的右後視
    鏡」等語，而當時作筆錄之警員乙○○於九十二年一月二十七日偵查時亦證稱：
    「作筆錄時，鄭女說她的車輛右側撞到告訴人車子的左側，告訴人說是被告的左
    側撞到他的右側」等語，可見被告前後供述已不一致，較難採信。而被害人事後
    雖於檢察官偵查中撤回對證人施文華之告訴，然被害人與證人施文華之供述自警
    訊時起即相一致，是被害人並無因其事後撤回對證人施文華之告訴而與證人施文
    華共同作對被告不利供述之可能。又告訴人係往左邊倒下並跳車而遭行經其左側
    由施文華所駕駛之車輛撞擊，依物理慣性原理，告訴人當時應係遭來自於右側之
    外力所撞擊較為合理。此外被害人受有上開傷害一節，復有國軍高雄總醫院附設
    民眾診療服務處診斷證明書一紙附卷可資佐證，本件事證明確，被告所辯其未擦
    撞被害人一節，不足採信。
二、按「汽車行駛時，駕駛人應注意車前狀況及兩車併行之間隔，並隨時採取必要之
    安全措施」、「汽車超車時，欲超越同一車道之前車時，須先按鳴喇叭二單響或
    變換燈光一次」、「前行車減速靠邊或以手勢或亮右方向燈表示允讓後，後行車
    始得超越。超越時應顯示左方向燈並於前車左側保持半公尺以上之間隔超過，行
    至安全距離後，再顯示右方向燈駛入原行路線」，道路交通安全規則第九十四條
    第三項、第一百零一條第三款、第五款分別定有明文，被告丙○○係領有駕駛執
    照之駕駛人，對此應知之甚詳，況本件事故發生時，被告並無不能注意之情事，
    其應注意且能注意卻疏未注意，逕自被害人右側超車以致肇事使被害人受傷，其
    就本件交通事故之發生自有過失無疑。而被害人因本件車禍受傷，與被告之過失
    行為間並有相當因果關係。被告過失傷害之犯行堪以認定。
三、本件被告駕車肇事，致被害人受傷，核其所為，係犯刑法第二百八十四條第一項
    前段之普通過失傷害罪。審酌被告素行尚好、因一時疏失肇事、過失之程度非鉅
    與被害人受傷之程度及迄今尚未與被害人達成和解等一切情狀，爰量處如主文所
    示之刑，並諭知易科罰金之折算標準。
四、末按證人即承辦警員乙○○於本院九十二年三月十四日訊問時證稱：「我是接到
    勤務中心通知，我到時被告沒有在場，車子也不在，是由路人抄到車號告訴我，
    我回去查車籍資料，然後才找到車主」等語，而被告於九十一年十月十七日警訊
    時亦供稱：「當救護車快到達時我覺得沒有我的事了所以我就離開」、「（問：
    為何你明知有擦撞到車子卻在警方未到達現場時離開？）因我的車未驗車被註銷
    牌照怕被警方開單，而且我趕著要上班」等語，可見被告是否涉有刑法第一百八
    十五條之四肇事逃逸罪尚待偵查，而且被害人於偵查卷中委任狀後亦附有告訴被
    告涉有肇事逃逸罪之書狀（本院檢視前該二紙書狀經以釘書針釘死於委任狀之後
    ，參見偵卷十九頁後面），此部分宜請公訴人依法處理，併此敘明。
五、據上論斷，應依刑事訴訟法第二百九十九條第一項前段、刑法二百八十四條第一
    項前段、第四十一條第一項，罰金罰鍰提高標準條例第一條前段、第二條判決如
    主文。
中      華      民      國      九十二     年      四     月    十一    日
                                      交通法庭
                                      法    官  吳  永  宋
右為正本，係照原本作成，證明與原本無異。
如不服本判決，應於送達後十日內，向本院提出上訴狀。
                                      書 記 官  龔      能
中      華      民      國      九十二     年      四     月    十一    日
附錄本判決論罪之法條：
刑法二百八十四條第一項前段
  因過失傷害人者，處六月以下有期徒刑、拘役或五百元以下罰金。


司法院資訊處製作；財團法人民間司法改革基金會備份。
